【裁判字號】    92,訴緝,39
【裁判日期】    920530
【裁判案由】    違反公司法
【裁判全文】
臺灣高雄地方法院刑事判決                          九十二年度訴緝字第三九號
    公  訴  人  臺灣高雄地方法院檢察署檢察官
    被      告  乙○○
右列被告因違反公司法案件，經檢察官提起公訴（八十八年度偵字第二五一八○號、
第一三五五一號），本院判決如左：
    主  文
乙○○無罪。
    理  由
一、公訴意旨係以：被告陳阿冊（另由本院判處有期徒刑四年六月在案）係高雄市○
    ○○路二七一號二樓振宇記帳會計事務所之負責人，自民國八十二年間起，與被
    告黃子容﹝原名黃秀貞﹞、黃秀梅（另由本院各判處有期徒刑三年六月在案）分
    別在彰化商業銀行北高雄分行開設○九八六─四號及一九四四二─五號帳戶，被
    告黃秀梅在同銀行新興分行開設二六三七七─八號帳戶，渠三人明知金進順資源
    開發有限公司設立登記時，應收之股款並未實際收足，竟共同與該公司負責人被
    告乙○○基於犯意聯絡，由被告乙○○至銀行開設帳戶，被告陳阿冊等三人再自
    上開帳戶將登記資本額，轉入被告乙○○之帳戶內，藉此取得上開銀行之存款證
    明，再以此證明，向高雄市政府建設局，表明已經收足股款，而辦理公司設立登
    記，因認被告乙○○涉犯公司法第九條第三項之罪嫌。
二、按犯罪事實應依證據認定之，無證據不得推定其犯罪事實；又不能證明被告犯罪
    者，應諭知無罪之判決，刑事訴訟法第一百五十四條、第三百零一條第一項前段
    分別定有明文。次按刑事訴訟法上所謂認定犯罪事實之證據，係指足以認定被告
    確有犯罪行為之積極證據而言，如未能發現相當證據或證據不足以證明，自不能
    以推測或擬制之方法，為裁判基礎（最高法院二十九年上字第三一０五號及四十
    年台上字第八六號判例參照）；且認定犯罪事實所憑之證據，雖不以直接證據為
    限，間接證據亦包括在內，然無論直接證據或間接證據，其為訴訟上之證明，須
    於通常一般之人均不致有所懷疑，而得確信其為真實之程度者，始得據為有罪之
    認定，倘其證明尚未達此一程度，而有合理之懷疑存在而無從使事實審法院得有
    罪之確信時，即應由法院為諭知被告無罪之判決（最高法院七十六年台上字第四
    九八六號判例參照）。
三、本件公訴人認被告乙○○涉有前揭公司法之罪嫌，無非係以被告乙○○係金進順
    資源開發有限公司之負責人為其論罪之依據。然訊據被告乙○○堅決否認有何違
    反公司法之犯行，辯稱：伊是被丙○○利用的，是丙○○叫伊參加股東不用出錢
    ，公司是丙○○要經營的，成立這家公司伊都不知道，伊不是負責人，也沒有出
    資等語。經查：金進順資源開發有限公司之實際負責人係丙○○等情，業據證人
    即金進順資源開發有限公司股東甲○○於本院調查時證稱：與被告乙○○認識是
    經由丙○○介紹的，金進順資源開發有限公司原本就是丙○○要經營的，叫伊拿
    錢出來投資，伊拿了四、五百萬元，結果都沒有還，被告乙○○都沒有跟伊接觸
    要投資或開公司的事，都是丙○○找伊投資的，金進順資源開發有限公司的股東
    之一陳政欽是伊兒子，是丙○○用伊與其兒子的名義當股東，伊都不知道，也不
    知道成立公司的事等語（見本院卷第六十五頁、第六十六頁），是被告乙○○上
    開所辯應堪採信，則被告既非該公司之實際負責人，自非公司法處罰之對象，而
    本院復查無其他積極證據，足資證明被告確有公訴人所指違反公司法之犯行，自
    難僅憑該公司登記之負責人為被告乙○○，遽謂被告違反公司法之規定，犯罪既
    不能證明，揆諸首開法條及判例意旨，依法自應為被告無罪之諭知。
四、至於丙○○所涉犯公司法、偽造文書等罪嫌部分，因未經檢察官提起公訴，本院
    自無從予以審究，而應移由檢察官另行偵查辦理，附此敘明。
據上論斷，應依刑事訴訟法第三百零一條第一項，判決如主文。
中      華      民      國    九十二    年      五      月     三十     日
                                    臺灣高雄地方法院刑事第三庭
                                        法  官    陳玉聰
右正本證明與原本無異。
如不服本判決，應於判決送達後十日內，向本院提出上訴狀。
                                        書記官    鄭淑臻
中    華    民    國    九十二    年      五      月          三十      日


司法院資訊處製作；財團法人民間司法改革基金會備份。
